【裁判字號】    98,事聲,159
【裁判日期】    990115
【裁判案由】    聲明異議
【裁判全文】
臺灣板橋地方法院民事裁定             98年度事聲字第159號
異  議  人  嘉億資產管理有限公司
法定代理人  甲○○
相  對  人  乙○○
上列當事人間債務人異議之訴事件，異議人對於中華民國98年11
月12日本院司法事務官所為98年度司他字第19號裁定確定訴訟費
用額聲明異議，本院裁定如下：
    主    文
異議駁回。
程序費用由異議人負擔。
    理    由
一、按民事訴訟法第240條之4第1、2、3項分別規定：「當事人
    對於司法事務官處理事件所為之終局處分，得於處分送達後
    十日之不變期間內，以書狀向司法事務官提出異議。」、「
    司法事務官認前項異議有理由時，應另為適當之處分；認異
    議為無理由者，應送請法院裁定之。」、「法院認第1項之
    異議為有理由時，應為適當之裁定；認異議為無理由者，應
    以裁定駁回之。」。查本件異議人就本院司法事務官於民國
    98年11月12日以98年度司他字第19號依職權裁定確定訴訟費
    用額事件所為裁定之終局處分（依民事訴訟法第240條之2條
    第1項、第91條規定以「裁定」名稱為之），聲明不服提出
    異議，是本院依法自應就本院司法事務官所為之裁定，審究
    異議人之異議有無理由，合先敘明。
二、本件異議意旨略以：日前接獲鈞院來函須補繳第一審裁判費
    用為新臺幣（下同）11,989元，經鈞院98年度訴字第819號
    原告提起債務人異議之訴，該訴訟費用由被告負擔，然本案
    訴訟標的金額為484,407元，應繳納第一審裁判費為5,290元
    ，為此提出異議等語。
三、次按經准予訴訟救助者，於終局判決確定或訴訟不經裁判而
    終結後，第一審受訴法院應依職權以裁定確定訴訟費用額，
    向應負擔訴訟費用之當事人徵收之；其因訴訟救助暫免而應
    由受救助人負擔之訴訟費用，並得向具保證書人為強制執行
    ，民事訴訟法第114條第1項定有明文。由上述規定可知，准
    予訴訟救助，僅於訴訟終結前有使受救助人暫免裁判費及其
    他應預納之訴訟費用之效力，至訴訟終結後此項暫免之費用
    ，即應向應負擔訴訟費用之當事人徵收。再者，所謂「以裁
    定確定之」，係指法院已為訴訟費用之裁判，僅未確定其費
    用額而言，即訴訟費用之裁判中未確定其費用額之情形。是
    確定訴訟費用額之裁定，僅在確定敗訴之當事人應負擔之訴
    訟費用數額而已，並非就權利存在與否為確定。故其償還義
    務如何，仍應從命負擔訴訟費用之裁判定之。而債務人異議
    之訴之訴訟標的為該債務人之異議權，法院核定此訴訟標的
    之金額或價額，應以該債務人本於此項異議權，請求排除強
    制執行所有之利益為準（最高法院92年度台抗字第659 號裁
    判參照）。
四、經查，相對人與異議人間債務人異議之訴事件，相對人聲請
    訴訟救助，經本院以95年度板簡救字第4號裁定准許在案，
    嗣該訴訟經本院98年度訴字第819號判決相對人一部勝訴、
    一部敗訴，訴訟費用由異議人負擔並確定等情，業經本院調
    閱上開卷宗查核屬實。而相對人提起該訴訟聲明請求「(一)本
    院97年度執字第103659號強制執行事件關於相對人之強制執
    行程序應予撤銷、(二)異議人不得持臺灣臺北地方法院北院隆
    97執宙字第35946號債權憑證就超過所得遺產外，對相對人
    之固有財產強制執行。」，參酌本院民國97年12月30日板院
    輔97執明字第103659號執行命令所示，「債權金額：484,40
    7元，及先前所發執行命令所示之利息、違約金、程序費用
    及執行費。」，即為相對人請求排除強制執行所得之利益，
    則相對人於98年3月27日具狀向本院簡易庭陳報該訴訟標的
    價額為1,103,200元（即本金484,407＋自90年8月22日起至9
    8年3月2日起訴之日止之利息518,750＋自90年9月23日起至9
    8年3月2日起訴之日止之違約金100,043＝1,103,200），已
    超過50萬元，應適用通常程序等情，核與前揭說明並無違誤
    ，且異議人於收受相對人上開98年3月27日陳報狀之送達後
    ，並未對此提出異議，仍適用通常訴訟程序續行訴訟，堪認
    異議人對相對人陳報訴訟標的金額1,103,200元並不爭執，
    則異議人復主張訴訟標的金額為484,407元等語，即屬無據
    。從而，原裁定以本件第一審訴訟標的金額為1,103,200元
    ，應向異議人徵收第一審裁判費11,989元，核無不合。異議
    意旨指摘原裁定不當，求予廢棄，非有理由，應予駁回。
五、結論：本件聲明異議為無理由，依民事訴訟法第240條之4第
    3項、第95條、第78條，裁定如主文。
中    華    民    國    99    年    1     月    15    日
                  民事第一庭  法  官  許瑞東
以上正本證明與原本無異。
如不服本裁定應於送達後10日內向本院提出抗告狀，並應繳納抗
告費新台幣1,000元。
中    華    民    國    99    年    1     月    15    日
                              書記官  賴玉芬

司法院資訊處製作；財團法人民間司法改革基金會備份。
